臺灣嘉義地方法院民事裁定
111年度嘉訴聲字第1號
聲  請  人
即  原  告  和潤企業股份有限公司

法定代理人  劉源森  
訴訟代理人  蔡秉家  
相  對  人
即  被  告  曾志民  
            曾**      （完整姓名待補正） 
上列當事人間請求撤銷贈與行為等事件（111年度嘉簡字第37號
），聲請人聲請發給起訴證明，本院裁定如下：
    主  文
聲請駁回。
    理  由
一、聲請意旨略以：聲請人對相對人曾志民有新臺幣95萬元債權
    ，此有臺灣臺北地方法院109年度司票字第22623號民事裁定
    暨確定證明書，惟屢經聲請人催討未果，決定聲請強制執行
    ，竟發現原為相對人曾志民所有嘉義縣○○鄉○○段0000地號之
    不動產，已於民國110年2月26日以贈與方式過戶相對人曾**
    （待查）。相對人曾志民係故意以贈與之名義過戶予他人以
    規避聲請人之求償，其債權行為及物權行為均已損害於聲請
    人之債權，聲請人依民法第244條第1項規定得聲請法院撤銷
    相對人間之無償債權行為及移轉系爭不動產所有權之物權行
    為，及依同法第244條第4項前段規定，請相對人曾**回復原
    狀即將系爭不動產回復至相對人曾志民名下。為免訴訟期間
    ，系爭不動產遭處分，請求發予起訴證明等語。
二、按訴訟標的基於物權關係，且其權利或標的物之取得、設定
    、喪失或變更，依法應登記者，於事實審言詞辯論終結前，
    原告得聲請受訴法院以裁定許可為訴訟繫屬事實之登記，民
    國106年6月14日修正公布施行，並106年6月16日生效之民事
    訴訟法第254條第5項定有明文。觀之本項修法說明：「現行
    條文第5項規定旨在藉由將訴訟繫屬事實予以登記之公示方
    法，使第三人知悉訟爭情事，俾阻却其因信賴登記而善意取
    得，及避免確定判決效力所及之第三人受不測之損害。其所
    定得聲請發給已起訴證明之當事人，係指原告；其訴訟標的
    宜限於基於物權關係者，以免過度影響被告及第三人之權益
    。又辦理訴訟繫屬事實登記之標的，除為訴訟標的之權利外
    ，或有需就其請求標的物為登記之情形。而是否許可為登記
    ，對兩造權益有相當影響，法院應為較縝密之審查，以裁定
    為准駁；其審查範圍及於事實認定，並得酌定擔保，自僅得
    於事實審言詞辯論終結前為聲請，爰予修正明定。」從而，
    依上開法條許可訴訟繫屬事實登記者，須該訴訟標的係本於
    物權關係，且該權利或標的物之取得、設定、喪失、變更依
    法應登記者為限。
三、經查，聲請人上開主張之起訴事實及理由，核其訴訟標的為
    民法第244條第1項、第4項規定之撤銷權及回復原狀請求權
    ，係基於債權關係而為請求，並非依物權關係之訴訟標的為
    請求。從而，聲請人請求本院發給本件起訴證明，自與民事
    訴訟法第254條第5項所定要件未符，應予駁回。
四、爰裁定如主文。
中　　華　　民　　國　　111 　年　　1 　　月　　28　　日
                  臺灣嘉義地方法院嘉義簡易庭
                                  法　官　周欣怡
以上為正本係照原本作成。
如對本裁定抗告須於裁定送達後10日內向本院提出抗告狀，並繳納抗告費新臺幣1,000元。
中　　華　　民　　國　　111 　年　　1 　　月　　28　　日
 　 　　　　　　　　　　          書記官  葉芳如